# 期末应收款项融资列报问题

提问人：waterandh 时间：2019-12-22 08:05:07
请教陈老师：
A公司为上市公司，自 2019 年 1 月 1 日起适用新金融工具准则。如 “财会〔 2019 〕 6 号附件 2 ：一般企业财务报表格式（适用于已执行新金融准则、新收入准则和新租赁准则的企业）” 的相关要求，“应收款项融资” 项目，应反映资产负债表日以公允价值计量且其变动计入其他综合收益的应收票据和应收账款等。
A 公司的应收票据主要有背书、贴现、到期托收三种形式，其中商业承兑汇票近三年不存在贴现情形，银行承兑汇票仅部分进行贴现、背书或到期托收。
针对此类应收票据，A 公司既以收取合同现金流量又以出售金融资产为目标，因而我们判断应将部分应收票据分类为以公允价值计量且其变动计入其他综合收益金融资产（应收款项融资）。
A 公司应收款项仅有到期收款一种方式，不存在保理等其他收款方式。
但期末留存的应收票据-银行承兑汇票中，无法确定票据的公允价值，亦无法确定背书、贴现、到期托收的比例。
1 、因 A 公司应收票据中商业承兑汇票均按票面金额进行背书、到期托收，不存在贴现情形，因次考虑将应收票据-商业承兑汇票按账面成本仍列示于资产负债表-应收票据科目；对于应收票据-银行承兑汇票贴现的部分，拟考虑以其公允价值列示于资产负债表-应收款项融资科目，该贴现部分的银行承兑汇票票面金额与公允价值之间的差额计入其他综合收益；银行承兑汇票背书及到期托收的部分按票面金额列示于资产负债表-应收票据科目。
2 、因 A 公司应收票据仅应收票据-银行承兑汇票（贴现部分）存在公允价值（票面金额-贴现费用）。本项目组拟考虑以 2017 、 2018 、 2019 年三年度各年应收票据背书、贴现、到期托收的比例进行平均，以确定期末应收票据中-银行承兑汇票中预计将要进行贴现的比例。
3 、对于将要贴现的银行承兑汇票公允价值的确定（即期末应收款项融资的确定），项目组拟考虑以 2017 、 2018 、 2019 年各年发生的贴现费用除以贴现部分银行承兑汇票的票面金额以确定预计（平均）贴现费用率，此时，期末应收款项融资列报金额 = 期末预计贴现银行承兑汇票金额 *（1-预计贴现费用率）
以上，本项目组拟处理方法是否可行？烦请陈老师予以指正！

回答人：chenyiwei
一般认为，在 “应收款项融资” 项目中列报的应收款项（应收账款和应收票据），应同时满足以下条件：
（ 1 ）合同现金流量特征能够通过 SPPI测试，即满足《企业会计准则第 22号——金融工具确认和计量（ 2017 年修订）》第十六条所说的 “本金 + 利息” 的条件（详见该准则的官方应用指南和本所技术提示中的相应内容，此处不再赘述）。
（ 2 ）管理层有明确意图将这部分应收款项在其到期之前通过背书转让或贴现的方式收回其合同现金流量，但也不排除持有至到期已收取到期现金流。
为此，将这类金融资产与明确持有意图为 “持有至到期以收取合同现金流”
的其他应收款项明确区分，单独管理。
（ 3 ）这类应收款项后续用于背书转让或者贴现时，预期将可以满足《企业会计准则第 23 号——金融资产转移（ 2017 年修订）》规定的金融资产转移终止确认条件；
（ 4 ）根据《企业会计准则第 30 号——财务报表列报（ 2014 年修订）》第十七条规定的标准，该应收款项属于流动资产。
对于此类金融资产的期末公允价值计量，理论上应按其预计可收回金额按实际利率折现到资产负债表日，或者按其合同到期值按信用风险调整后的实际利率折现到资产负债表日。但在实务操作中，鉴于这些应收款项属于流动资产，其期限不超过一年（如票据的期限不超过 6 个月），资金时间价值因素对其公允价值的影响不重大，并且在实际操作中，票据背书的前后手双方均认可按票据的面值抵偿等额的应收应付账款，不打折扣，因此可以近似认为该等应收款项的期末公允价值等于其面值扣减按预期信用风险确认的坏账准备后的余额，即公允价值基本等于摊余成本，其公允价值变动因素对其期末计量的影响显著不重大。
就你说的情况而言，应注意了解商业承兑汇票、银行承兑汇票各自用于贴现、背书转让和到期托收的比例，以确定是将其归类为何种类型的金融资产。如有可能，可根据签发的银行或出票人的种类、风险评级等因素再细分为若干类别，按明细类别分析其管理模式。
此类资产的公允价值应当和摊余成本（减去坏账准备，如有）差异不大。